【裁判字號】    89,訴,296
【裁判日期】    890720
【裁判案由】    妨害婚姻
【裁判全文】
臺灣新竹地方法院刑事判決                          八十九年度訴字第二九六號
    公  訴  人  臺灣新竹地方法院檢察署檢察官
    被      告  丙○○
    選任辯護人  陳偉民
右列被告因妨害婚姻案件，經檢察官提起公訴 (八十九年度偵字第九二號)，本院判
決如左：
    主  文
丙○○有配偶而重為婚姻，處有期徒刑參月。緩刑貳年。
    事  實
一、丙○○於民國（下同）七十八年八月間，與林玉秀結婚，為有配偶之人，竟基於
    重婚之故意，於八十三年十月三十一日，又在大陸地區湖南省某餐廳與大陸人民
    丁○結婚，而重為婚姻。嗣因丙○○回台灣，未再與丁○聯絡，丁○始知受騙。
二、案經丁○訴請台灣新竹地方法院檢察署檢察官偵查起訴。
    理  由
一、按中華民國憲法第四條明文：「中華民國領土，依其固有之疆域，非經國民大會
    之決議，不得變更之。」而國民大會亦未曾變更領土之決議。又中華民國憲法增
    修條文第十一條復規定：「自由地區與大陸地區間人民權利義務關係及其他事務
    之處理，得以法律為特別之規定。」且台灣地區與大陸地區人民關係條例第二條
    第二款更指明：「大陸地區：指台灣地區以外之中華民國領土。」揭示大陸地區
    仍屬我中華民國之領土；該條例第七十五條復規定：「在大陸地區或在大陸船艦
    、航空器內犯罪，雖在大陸地區曾受處罰，仍得依法處斷。但得免其刑之全部或
    一部之執行。」據此，大陸地區現在雖因事實上之障礙為我國主權所不及，但在
    大陸地區犯罪，仍應受我國法律之處罰，即明示大陸地區猶屬我國領域，並未對
    其放棄主權，最高法院八十九年度台非字第九十四號著有判決可資參照。是本件
    被告被訴於八十三年十月三十一日在大陸湖南省犯刑法第二百三十七條之重婚罪
    ，為在中華民國領域內犯罪，自應適用中華民國法律論處，先此敘明。
二、訊據被告丙○○對於右揭事實，固不否認，惟辯稱：伊是被迫的，八十三年十月
    三十一日僅僅是吃飯而已，伊並無結婚之意思云云。經查，八十三年十月三十一
    日，被告與丁○確有於湖南省某餐廳舉行結婚並宴客，此有丁○所提出而為被告
    所不否認之照片附卷可憑，證人乙○○於本院訊問時證稱：當時看起來是結婚的
    樣子，我知道他在台灣有老婆，還有問他，他沒有答覆，當天他看起來很高興（
    見本院八十九年七月十一日審理筆錄），雖證人甲○○於本院訊問時證稱：那是
    女方的親友聚餐，不是結婚儀式云云，惟查，從丁○所提供之照片可以看到被告
    及丁○胸前分別配戴有新郎新娘之標示牌，被告與丁○向客人敬酒，神情甚為愉
    快等情以觀，被告稱其是被迫，無結婚之意，委無足採。是證人甲○○、乙○○
    所為有利被告之詞，應係迴護被告之詞，自不足為被告有利之認定。此外又有告
    訴人丁○指訴綦詳，復有照片、寶山扶輪社創社授證特刊在卷可稽，事証明確，
    被告上開犯行，洵堪認定。
三、核被告所為，係犯刑法第二百三十七條前段之重婚罪。爰審酌被告是因隻身在大
    陸地區感情問題無法處理妥當致觸犯法律、目的、手段，犯罪時所受之刺激及其
    品性、生活狀況、智識程度、犯罪所生之損害，及犯罪後態度等一切情狀，量處
    如主文所示之刑。查被告素行良好，前未曾受有期徒刑以上刑之宣告，有台灣高
    等法院被告全國前案紀錄表一紙在卷足憑，經此教訓今後應益知慎戒，信無再犯
    之虞，本院認本案刑之宣告，以暫不執行為適當，爰併諭知緩刑二年，用勵自新
    。
四、據上論斷，應依刑事訴訟法第二百九十九條前段，刑法第二百三十七條前段、第
    七十四條第一款，判決如主文。
中      華      民      國    八十九    年      九      月     十四     日
                                 臺灣新竹地方法院刑事第一庭
                                     法  官  謝  慧  敏
右正本證明與原本無異。
如不服本判決，應於判決送達後十日內向本院提出上訴狀( 應附繕本 )，上訴於
臺灣高等法院。
                                     書記官  龔  紀  亞
中      華      民      國    八十九    年      九      月     十四     日


司法院資訊處製作；財團法人民間司法改革基金會備份。
